【裁判字號】    90,交易,438
【裁判日期】    901231
【裁判案由】    過失致死等
【裁判全文】
臺灣高雄地方法院刑事判決                          九十年度交易字第四三八號
    公  訴  人  臺灣高雄地方法院檢察署檢察官
    被      告  甲○○
右列被告因過失致死等案件，經檢察官提起公訴（九十年度偵字第一０一五二號），
本院判決如左：
    主  文
甲○○因過失致人於死，處有期徒刑壹年。
    事  實
一、甲○○於民國（下同）九十年五月五日二十一時二十五分許，駕駛車牌號碼ＸＯ
    Ｇ－三六六號重機車後載其配偶王鄭秋敏，沿高雄縣旗山鎮○○路由南往北行駛
    ，途經該路二段一五六號前（該路段非人行道或行人穿越道）時，本應注意車前
    狀況，隨時採取必要之安全措施，而當時天候陰，夜間有照明，且該路段為省道
    、直路，路面乾燥、無障礙或其他缺陷，視距良好，而依甲○○之智識、能力，
    又無不能注意之情事，乃甲○○竟疏未為此注意，致撞及手抱一歲小孩劉乃瑄（
    八十九年三月三十一日出生），未注意左右來車正欲穿越道路之行人鍾春蘭，鍾
    春蘭因之受有顱內出血、右側頭部血腫之傷害，經送醫後仍因腦衰竭而不治死亡
    ；劉乃瑄則受有頭部外傷、臉部挫傷、肢體擦傷之傷害；甲○○及其配偶王鄭秋
    敏亦因而分別受有傷害（王鄭秋敏受傷部分未據告訴）。
二、案經鍾春蘭之配偶乙○○及劉乃瑄之父親丙○○訴由高雄縣警察局旗山分局報請
    臺灣高雄地方法院檢察署檢察官偵查起訴。
    理  由
一、訊據被告甲○○否認有過失致死、過失傷害之犯行，辯稱：車禍發生前我沒有看
    到鍾春蘭等二人，當我行經車禍地點時，鍾春蘭突然抱著劉乃瑄衝過來，我煞車
    不及就擦撞上了云云。惟查，被告於本院訊問及審理時均坦承犯行（見本院九十
    年八月二十日、九十年十一月二十七日訊問筆錄、九十年十二月二十日審判筆錄
    ），核與被害人鍾春蘭之配偶乙○○及被害人劉乃瑄之父親丙○○指訴情節相符
    ，並有道路交通事故調查報告表、現場照片在卷可憑。按汽車行駛時，駕駛人應
    注意車前狀況，並隨時採取必要之安全措施，道路交通安全規則第九十四條第三
    項定有明文，此為一般駕駛人所應注意並確實遵守之事項，被告既領有駕駛執照
    ，自應知之甚詳。又依道路交通事故調查報告表所載及現場照片所示，本件車禍
    發生當時天候陰，夜間有照明，該路段為省道、直路，路面乾燥、無障礙或其他
    缺陷，視距良好，而依被告之智識、能力，復無不能注意之情事，乃被告竟疏未
    為此注意，致閃煞不及撞及被害人，其駕駛行為有過失至為明確，本件經送台灣
    省高屏澎區車輛行車事故鑑定委員會鑑定結果，亦認被告駕駛重機車行駛未注意
    車前狀況為肇事次因，有該委員會高屏澎鑑字第九０一二七九號鑑定意見書一份
    在卷可稽。而被害人鍾春蘭確因本件車禍致顱內出血、右側頭部血腫、腦衰竭而
    死亡，業經臺灣高雄地方法院檢察署檢察官督同法醫師相驗明確，並製有相驗屍
    體證明書、驗斷書及勘驗筆錄各乙份附卷可憑，被害人劉乃瑄則因本件車禍受有
    頭部外傷、臉部挫傷、肢體擦傷之傷害，亦有行政院衛生署旗山醫院旗醫診字第
    一０一一號診斷證明書一紙在卷可按（見警卷第十頁），是被告未盡前開注意義
    務與被害人死亡及受傷間，顯有相當因果關係。又被害人鍾春蘭、劉乃瑄在未設
    有行人穿越道亦非禁止穿越之上開路段穿越道路時，未注意左右來車（違反道路
    交通安全規則第一百三十四條第五款之規定），就本件車禍之發生，雖與有過失
    ，然並無解於被告之過失罪責。綜上所述，本件事證已臻明確，被告犯行洵堪認
    定。
二、核被告所為，係犯刑法第二百七十六條第一項之過失致人於死罪及刑法第二百八
    十四條第一項前段之過失傷害罪。被告以一行為觸犯上開二罪名，係為想像競合
    犯，應依刑法第五十五條之規定論以一罪，並從一較重之刑法第二百七十六條第
    一項之過失致人於死罪處斷。審酌被告家境清寒，年事已高（年已六十一歲），
    原以打零工為生，現因經濟不景氣而找不到工作，其獨子王森田已於七十六年間
    因車禍死亡，留下被告與配偶二人相依為命（此有高雄縣內門鄉永吉村村長證明
    書在卷可稽），及其過失情節（被害人與有過失），犯後態度尚稱良好，惟尚未
    與被害人家屬達成民事和解等一切情狀，爰量處如主文所示之刑。
據上論斷，應依刑事訴訟法第二百九十九條第一項前段，刑法第二百七十六條第一項
、第二百八十四條第一項前段、第五十六條，罰金罰鍰提高標準條例第一條前段，判
決如主文。
中      華      民      國    九  十    年    十  二    月    三十一    日
                                  臺灣高雄地方法院交通法庭
    法  官  孫  啟  強
右正本證明與原本無異。
如不服本判決，應於判決送達後十日內，向本院提出上訴狀。
                                      書記官  盧  雅  婷
中      華      民      國    九  十    年    十  二    月    三十一    日
附錄本判決論罪科刑之法條：
刑法第二百七十六條第一項：
因過失致人於死者，處二年以下有期徒刑、拘役或二千元以下罰金。
刑法第二百八十四條第一項：
因過失傷害人者，處六月以下有期徒刑、拘役或五百元以下罰金，致重傷者，處一年
以下有期徒刑、拘役或五百元以下罰金。


司法院資訊處製作；財團法人民間司法改革基金會備份。
